---
title: "Untitled"
author: "Eduard Martinez"
date: "8/19/2020"
output: html_document
---

---
title: Task Clase 1
author: "Eduard F Martinez-Gonzalez"
date: "8/18/2020"
---

```{r setup, include=FALSE}
knitr::opts_chunk$set(echo = TRUE)
```
<style type="text/css">
h1 {
  font-size: 34px;
  color: red
}
h1.title {
  font-size: 38px;
}
h2 {
  font-size: 30px;
}
h3 {
  font-size: 24px;
}
h4 {
  font-size: 18px;
}
h5 {
  font-size: 16px;
}
h6 {
  font-size: 12px;
}
p {
 font-size: 16px;
 color: black
}
li {
 font-size: 16px;
 color: black
}
.table th:not([align]) {
  text-align: left;
}
</style>

# Vectores

* Construya un vector con los numeros pares del 3 a 27.

```{r,eval = TRUE,warning = TRUE,error = TRUE,echo=TRUE}
pares = seq(3,27,2)
```

* Construya un vector con los numeros pares del 4 al 20 en orden descendente. 

```{r}
pares = seq(3,27,2)
```

* Construya un vector con todas las letras del alfabeto (llamelo a_z).

```{r}
a_z = letters
```

* Construya un vector con en el que filtre todo lo que no es es una vocal en el vector a_z 

```{r}
no_vocales = letters[!letters %in% c("a","e","i","o","u")]
```

* Se puede crear un vector que contenga letras y numeros? Se altera el tipo de dato?

Si se puede, pero se alteran los atributos de los elementos.
```{r}
str(c("a","e",3,"o",1))
```


# Matrices 

* Construya una matriz (llamada matriz_normal) de dimensiones 10x4 con numeros aleatorios de una ditribucion normal con Mean = 10 y SD = 3 .

```{r}
matriz_normal <- matrix(rnorm(40,10,3), nrow = 10, ncol = 4)
```

* Consulte las dimensiones de la matriz

```{r}
dim(matriz_normal)
```

* De matriz_normal extraiga la primera columna y genere un vector (llamado vector_normal).

```{r}
vector_normal = matriz_normal[1,]
```

* Pinte sobre la consola el elemento de la fila 4 y la columna 3 de la matriz

```{r}
matriz_normal[4,3]
```


# Dataframes

* Convierta matriz_normal en un dataframe (llamelo data_normal) y verifique que este nuevo objeto es un dataframe.

```{r}
data_normal = data.frame(matriz_normal)
class(data_normal)
```

* Consulte los nombres de las columnas del dataframe y despues asigeneles los siguientes nombres c("col_1","col_2","col_3","col_4")

```{r}
colnames(data_normal)

colnames(data_normal) = c("col_1","col_2" ,"col_3","col_4")
```

* Pinte sobre la consola los elementos de la fila 3 del dataframe

```{r}
data_normal[3,]
```

# Listas

* Cree una lista vacia (llamela lista_datos)

```{r}
lista_datos = list()
```

* Guarde la matriz ```matriz_normal``` en la posicion 1 de ```lista_datos```

```{r}
lista_datos[[1]] = matriz_normal
```

* Pinte sobre la consola la columna 2 de ```matriz_normal``` que esta guardada en ```lista_datos```

```{r}
lista_datos[[1]][2,]
```


